【裁判字號】    99,易,27
【裁判日期】    990505
【裁判案由】    詐欺
【裁判全文】
臺灣高雄地方法院刑事判決                99年度易字第27號
公  訴  人  臺灣高雄地方法院檢察署檢察官
被      告  丙○○
上列被告因詐欺案件，經檢察官提起公訴（98年度偵字第27261
、27326 號），被告於準備程序中為有罪之陳述，經本院合議庭
裁定改由受命法官獨任行簡式審判程序審理，判決如下：
    主  文
丙○○幫助意圖為自己不法之所有，以詐術使人將本人之物交付
，處拘役伍拾伍日，如易科罰金，以新台幣壹仟元折算壹日。緩
刑貳年，並應向國庫繳納新臺幣萬元。
    事  實
一、丙○○因信用狀況不佳，雖明知不法份子係利用他人金融帳
    戶轉帳，以獲取不法利益並逃避執法人員之追查，亦可預見
    交付自己之金融帳戶之存摺、印章、提款卡、密碼予他人，
    可能生助益他人收取不法利益、掩飾犯行而遂行財產上犯罪
    之情，竟為獲得信用貸款，而以縱有此情亦不違其本意之不
    確定幫助詐欺犯意，於民國98年5 月底某日，按廣告宣傳單
    內個人信用貸款啟事上所載0000000000號行動電話門號，與
    隸屬詐騙集團、真實姓名、年籍不詳、自稱「陳先生」之成
    年男子（下稱「陳先生」）取得連絡，嗣由丙○○依約定於
    98年6 月2 日下午5 時許，於其位於高雄縣大樹鄉○○路30
    號之居所前，將其向台新國際商業銀行鳳山分行開設之帳號
    00000000000000號帳戶之存摺、印章、提款卡、密碼，一併
    交付與「陳先生」，使該「陳先生」所屬詐騙集團成員間得
    以共同基於意圖為自己不法所有而詐欺取財之犯意聯絡，於
    98 年6月6 日中午12時10分，假借催繳電信欠費名義，誘使
    乙○○誤信其個人資料已遭人盜用並開戶洗錢，須將名下存
    款領出轉存金管會所指定之安全帳戶以免遭受檢察官凍結存
    款云云，致乙○○陷於錯誤，而依該詐騙集團不詳成員之指
    示，於同日下午3 時30分許，至台新國際商業銀行五甲分行
    以臨櫃無折存款之方式存款新台幣（下同）100 萬元至丙○
    ○之上開帳戶，旋遭該詐騙集團不詳成員分次提領共
    616,000 元，嗣經乙○○察覺有異，始知受騙，於同日夜間
    9 時38分報警循線查悉上情。
二、案經高雄縣政府警察局林園分局暨高雄縣政府警察局鳳山分
    局報告臺灣高雄地方法院檢察署檢察官偵查起訴。
    理  由
一、本件被告丙○○所犯為死刑、無期徒刑、最輕本刑3 年以上
    有期徒刑以外之罪，其於準備程序進行中，就被訴事實為有
    罪之陳述，經受命法官告知簡式審判程序之旨，並聽取當事
    人之意見後，由合議庭裁定由受命法官獨任行簡式審判程序
    ，改以簡式審判程序進行審理，是依刑事訴訟法第284 條之
    1 、第273 條之2 之規定，毋庸行合議審判，且本件之證據
    調查，不受同法第159 條第1 項、第161 條之2 、第161 條
    之3 、第163 條之1 及第164 條至第170 條規定之限制，均
    合先敘明。
二、上揭犯罪事實，業據被告丙○○於本院準備及審理時坦承不
    諱（見本院99年4 月28日準備及審判筆錄），核與被害人即
    證人乙○○於警詢時指述渠等遭詐騙匯款之過程情節大致相
    符；此外，復有被害人乙○○匯款至被告上揭台新國際商業
    銀行帳戶之存入憑條、台新國際商業銀行98年6 月30日台新
    作文字第9810119 號函所附被告上開台新國際商業銀行帳戶
    之客戶基本資料、自98年6 月6 日起至98年6 月8 日止之台
    幣存款歷史交易明細、台新國際商業銀行98年9 月23日台新
    作文字第9814774 號函所附被告上開台新國際商業銀行帳戶
    開戶資料及自89年10月23日（開戶日）起至98年9 月21日止
    之台幣存款歷史交易明細、財團法人金融聯合徵信中心通報
    案件紀錄資訊等在卷可稽，堪認被告任意性之自白與事實相
    符，而足採信，是本案事證明確，被告犯行洵堪認定，應依
    法論科。
三、核被告所為，係犯刑法第30條第1 項前段、第339 條第1 項
    之幫助詐欺取財罪。其以幫助他人遂行詐欺取財犯行之意思
    而參與犯罪構成要件以外之行為，為幫助犯，應依刑法第30
    條第2 項之規定，按正犯之刑減輕之。爰審酌被告所有之上
    開台新銀行帳戶存摺、金融卡、密碼、印章等物既提供予他
    人使用，供他人用以詐取被害人之財物，所為已影響社會正
    常交易安全，並使犯罪之追查趨於複雜，併斟酌被告並無何
    前科素行，有被告之臺灣高等法院被告前案紀錄表在卷可憑
    ，其幫助行為對被害人造成如事實欄所載之損害，以及其高
    中畢業之智識程度，現在世新裝罐公司工作，暨斟酌其於本
    院準備時經曉諭後即坦承犯罪，並表明其係為謀求貸款一時
    失慮，因被害人被騙金額龐大始無法和解，現已受到教訓甚
    為後悔之態度（均參見本院99年4 月28日準備及審判筆錄）
    等一切情狀，量處如主文所示之刑，以資懲儆。
四、本件被告係於98年9 月1 日前犯本件幫助詐欺取財犯行，而
    刑法第41條業於98年9 月1 日及98年12月30日起2 次修正施
    行；然98年9 月1 日修正前、後之刑法第41條第1 項原均規
    定：「犯最重本刑為5 年以下有期徒刑以下之刑之罪，而受
    6 個月以下有期徒刑或拘役之宣告者，得以新臺幣1 千元、
    2 千元或3 千元折算1 日，易科罰金。但確因不執行所宣告
    之刑，難收矯正之效，或難以維持法秩序者，不在此限。」
    ，僅至98年12月30日再修正為：「犯最重本刑為五年以下有
    期徒刑以下之刑之罪，而受六月以下有期徒刑或拘役之宣告
    者，得以新臺幣1 千元、2 千元或3 千元折算1 日，易科罰
    金。但易科罰金，難收矯正之效或難以維持法秩序者，不在
    此限。」（因本件無定應執行之刑問題，故與大法官會議釋
    字第662 號解釋及被告行為時刑法第41條第2 項之後續修正
    無涉），較之上開2 次修正前後之條文內容，可知98年9 月
    1 日修正前、後之刑法第41條第1 項，內容均相同，較之98
    年12月30日起修正施行之刑法第41條第1 項，亦僅於後段文
    字有所調整，均非屬刑法第2 條第1 項前段所稱「行為後法
    律有變更」之情形，仍應依一般法律適用之原則，適用裁判
    時法（最高法院95年度第21次刑事庭會議決議可資參照）。
    爰逕依98年12月30日起修正施行之刑法第41條第1 項前段之
    規定，併諭知易科罰金之折算標準如主文。至被告交付與詐
    欺集團使用之上開台新國際商業銀行鳳山分行帳戶之存摺、
    印章、提款卡、密碼均未扣案，因無從判別是否現猶存在，
    為免將來執行發生困難，爰不另為沒收之諭知，附此敘明。
五、末查被告並無任何前科，此有臺灣高等法院被告前案紀錄表
    附卷可憑，其因一時失慮偶罹刑章，然事後已坦然承認犯行
    表示悔悟，堪認其歷此次偵、審程序及刑之宣告，應能知所
    警惕，而無再犯之虞，本院因認前開所宣告之刑以暫不執行
    為適當，爰依刑法第74條第1 項第1 款之規定，併宣告緩刑
    2 年。再斟酌被告因法治觀念薄弱而觸犯刑責，造成被害人
    受有財產嚴重損害，為確實督促被告保持正確法律觀念，並
    依刑法第74條第2 項第4 款，命被告應向國庫支付3 萬元，
    以示警惕。
據上論斷，應依刑事訴訟法第273 條之1 第1 項、第299 條第1
項前段，刑法第30條第1 項前段、第2 項、第339 條第1 項、第
41條第1 項前段、第74條第1 項第1 款、第2 項第4 款，刑法施
行法第1 條之1 第1 項、第2 項前段，判決如主文。
本案經檢察官甲○○到庭執行職務。
中    華    民    國    99    年    5     月     5    日
                  刑事第十四庭  法  官  張凱鑫
上正本證明與原本無誤。
如不服本判決，應於收受送達後10日內向本院提起得上訴。
中    華    民    國    99    年    5     月     5    日
                                書記官  董明惠
附錄本案所犯法條
中華民國刑法第339條（普通詐欺罪）
意圖為自己或第三人不法之所有，以詐術使人將本人或第三人之
物交付者，處5 年以下有期徒刑、拘役或科或併科1 千元以下罰
金。
以前項方法得財產上不法之利益或使第三人得之者，亦同。
前二項之未遂犯罰之。

司法院資訊處製作；財團法人民間司法改革基金會備份。
